【裁判字號】    95,簡上,416
【裁判日期】    951108
【裁判案由】    損害賠償
【裁判全文】
臺灣臺北地方法院民事判決             95年度簡上字第416號
    上  訴  人  甲○○
    被  上訴人  乙○○
上列當事人間請求損害賠償事件，上訴人對於中華民國九十五年
五月十二日本院新店簡易庭九十四年度店簡字第八二號第一審判
決，提起上訴，本院於九十五年十月十八日言詞辯論終結，判決
如下：
    主  文
原判決關於駁回上訴人後開第二項之訴，及命上訴人給付被上訴
人新台幣肆萬肆仟柒佰參拾捌元部分，暨訴訟費用之裁判均廢棄
。
上開本訴廢棄部分，被上訴人應給付上訴人新台幣伍萬零貳佰陸
拾貳元，及自民國九十三年十二月三十一日起至清償日止，按年
息百分之五計算之利息。
上開反訴廢棄部分，被上訴人在第一審之反訴駁回。
其餘上訴駁回。
第一審反訴訴訟費用，由被上訴人負擔。第一審本訴訴訟費用及
第二審訴訟費用，由被上訴人負擔二分之一，餘由上訴人負擔。
    事實及理由
一、上訴人起訴主張：緣兩造於民國九十三年七月二十五日簽訂
    合夥經營契約書，約定自同年九月十七日起合夥，由上訴人
    出資新台幣（下同）二十萬元，被上訴人出資十萬元，以每
    月租金七千元承租台北市○○路四巷巷口統一超商旁空地鐵
    皮屋，合資經營翠蘭坊飲食店，嗣因兩造經營理念不合，合
    意於同年十一月十五日解散合夥契約關係，經上訴人計算合
    夥財產清算結果，被上訴人尚應給付上訴人六萬零一百十四
    元，又被上訴人另以帆布書寫足以毀損上訴人名譽之情事，
    且向上訴人任職公司長官投訴，致上訴人遭約談，名譽受損
    至鉅，並受有非財產上損害五萬元，爰依兩造間合夥解散後
    清算及侵權行為損害賠償之法律關係，訴請被上訴人應給付
    上訴人十一萬六千一百十四元，及自起訴狀繕本送達翌日起
    至清償日止，按年息百分之五計算之利息等語。
二、被上訴人則以：兩造自九十三年九月十七日起合夥經營翠蘭
    坊飲食店，嗣因經營理念不合，於同年十二月十五日合意解
    散合夥契約關係，依被上訴人計算合夥財產清算結果，上訴
    人尚應給付被上訴人十五萬三千八百三十一元，又上訴人於
    合夥解散後破壞前開飲食店內裝潢設備，致被上訴人名譽受
    損，受有非財產上損害五萬元，爰依兩造間合夥解散後清算
    及侵權行為損害賠償之法律關係，反訴請求上訴人應給付被
    上訴人二十萬三千八百三十一元等語，資為抗辯。
三、本件原審駁回上訴人之請求。就反訴部分判決上訴人應給付
    被上訴人四萬四千七百三十八元，並駁回被上訴人其餘反訴
    之請求，及依職權就被上訴人反訴勝訴部分，為假執行之宣
    告。上訴人就原判決駁回其請求合夥結算款五萬二千七百四
    十一元、損害金五萬元及其利息之訴，暨命上訴人給付被上
    訴人部分裁判，求為廢棄之判決，請求被上訴人應給付上訴
    人十萬二千七百四十一元及自九十三年十二月三十一日起至
    清償日止，按年息百分之五計算之利息，暨駁回被上訴人於
    原審所提反訴勝訴部分。被上訴人則聲明請求判決駁回上訴
    。
四、不爭執事項：
（一）兩造間訂有合夥經營契約，嗣因經營理念不合，已合意解
      散，合夥期間兩造並未依合夥契約書出資，惟均有為合夥
      而支出金額並收入款項，營業處所每月租金為七千元。
（二）兩造對於原審附表二所列合夥收入及支出部分金額均無爭
      執。
五、經查：
（一）本件上訴人主張其因合夥關係將合夥出資額十九萬元交予
      被上訴人之事實，為被上訴人所自認，自堪信為真實；又
      兩造對於原審附表二所列載之合夥收入及支出明細表並不
      爭執，且被上訴人於本院準備程序中亦陳稱，超過十九萬
      元部分，為其所出資等語（見本院九十五年八月十一日準
      備程序筆錄第二頁），而依原審附表二所列載被上訴人合
      夥出資額為零元，則該附表所列載被上訴人合夥支出金額
      二十六萬三千四百六十二元，自包含上訴人合夥出資之十
      九萬元在內，是被上訴人合夥實際支出之金額，自應將上
      訴人已交付被上訴人之十九萬元合夥出資額予以扣除，其
      為合夥實際支出之金額，為七萬三千四百六十二元（0000
      00－000000＝73462 元），再加上上訴人為合夥支出之十
      七萬三千九百八十六元，兩造平均分擔，各應負擔十二萬
      三千七百二十四元，扣除被上訴人已支出之七萬三千四百
      六十二元，被上訴人則應給付上訴人五萬零二百六十二元
      （000000－00000＝50262元），從而，上訴人主張被上訴
      人應給付其五萬零二百六十二元之合夥分擔額，自屬有理
      由，應予以准許，逾此範圍之請求，則為無理由，應駁回
      之。
（二）次查，上訴人主張被上訴人以帆布書寫足以毀損上訴人名
      譽之情事，致上訴人名譽受損，爰依民法第一百九十五條
      第一項規定，請求非財產上之損害賠償云云，按當事人主
      張有利於己之事實，就其事實有舉證之責任，民事訴訟法
      第二百七十七條定有明文；查本件上訴人上開主張，僅於
      原審提出帆布照片為證，惟帆布上書寫之內容，究否為被
      上訴人所寫，並未見上訴人舉證以實其說，是其以名譽受
      損為由，請求被上訴人給付五萬元非財產上之損害，自難
      認有理由，不應准許。
（三）末查，上訴人主張其為被上訴人之配偶王明德代墊二千四
      百七十九元之費用，應由被上訴人返還云云；按上訴人於
      原審起訴時並未就此部分之金額為訴之聲明之主張，此有
      原審起訴狀可資為憑，且原審訴訟進行中，上訴人復未就
      此部分為訴之聲明之擴張或變更，原判決就此部分金額未
      作論斷尚無不合；再者，上訴人為被上訴人之配偶王明德
      代墊二千四百七十九元之費用，亦與本件合夥關係無涉，
      上訴人主張此代墊款為其合夥支出應列入結算云云，委無
      可取。
（四）關於反訴部分，經合夥解散計算盈虧之結果，既然被上訴
      人尚應給付上訴人五萬零二百六十二元，及自九十三年十
      二月三十一日起至清償日止，按年息百分之五計算之利息
      ，則被上訴人反訴請求上訴人給付合夥結算款，為無理由
      ，應予駁回。
六、綜上所述，上訴人請求被上訴人給付五萬零二百六十二元，
    及自九十三年十二月三十一日起至清償日止，按年息百分之
    五計算之利息，為有理由，應予以准許，逾此範圍之請求，
    為無理由，應駁回之。原審就上開應准許部分，為上訴人敗
    訴之判決，尚有未洽，上訴意旨指摘原判決此部分不當，求
    予廢棄改判，為有理由，爰由本院予以廢棄改判如主文第二
    項所示。又上開請求不應准許部分，原審為上訴人敗訴之判
    決，核無不合，上訴意旨求予以廢棄改判，為無理由，應駁
    回其上訴。再查，原審就反訴部分，判命上訴人應給付被上
    訴人四萬四千七百三十八元，並依職權宣告假執行，即有未
    合，上訴意旨指摘原判決此部分不當，求予廢棄改判，為有
    理由，自應由本院將原判決此部分廢棄改判如主文第三項所
    示。
七、兩造其餘之攻擊或防禦方法及未經援用之證據，經本院斟酌
    後，認為均不足以影響本判決之結果，自無逐一詳予論駁之
    必要，併此敘明。
八、據上論結，本件上訴為一部有理由，一部無理由，依民事訴
    訟法第四百三十六條之一第三項、第四百五十條、第四百四
    十九條第一項、第七十八條、第七十九條，判決如主文。
中    華    民    國  九十五  年   十一   月    八    日
                  民事第五庭    審判長法  官  翁昭蓉
                                      法  官  陳心弘
                                      法  官  蔡世祺
以上正本係照原本作成。
本判決不得上訴。
中    華    民    國  九十五  年   十一   月    八    日
                                      書記官  黃媚鵑


司法院資訊處製作；財團法人民間司法改革基金會備份。
